【裁判字號】    96,交訴,311
【裁判日期】    970613
【裁判案由】    肇事逃逸罪
【裁判全文】
臺灣臺中地方法院刑事判決             96年度交訴字第311號
公  訴  人  臺灣臺中地方法院檢察署檢察官
被      告  丙○○
選任辯護人  楊雯齡律師
上列被告因肇事逃逸罪案件，經臺灣臺中地方法院檢察署檢察官
於民國96年2月12日以95年度偵字第28628號為不起訴處分，指定
代行告訴人聲請再議後，經臺灣高等法院臺中分院檢察署檢察長
於民國96年4月4日以96年度上聲議字第557號為駁回再議之處分
，經指定代行告訴人聲請交付審判，由本院於民國96年7月31日
以96年度聲判字第37號裁定交付審判，本院判決如下：
    主    文
丙○○駕駛動力交通工具肇事，致人受傷而逃逸，處有期徒刑壹
年；減為有期徒刑陸月，如易科罰金，以新臺幣壹仟元折算壹日
。
    犯罪事實
一、丙○○於民國95年9月17日凌晨，駕駛車牌號碼M6-3319號自
    小客貨車，由臺中縣豐原市往東勢鎮方向行駛，嗣於同日凌
    晨1時50分許，由南往北行經臺中縣東勢鎮東勢大橋東端附
    近時，原應注意車前狀況，並隨時採取必要之安全措施，且
    依當時天候晴、夜間有照明、路面乾燥、無缺陷及障礙物、
    視距良好等狀況，又無不能注意之情事，竟因擬變換至左側
    車道，乃專注觀看左側後視鏡，疏未與前車保持可隨時煞停
    之安全距離，亦未注意由甲○○所騎乘之車牌號碼M2X-567
    號機車正行駛於同向右前方，致丙○○所駕駛之自小客貨車
    右前方，不慎碰撞甲○○所騎乘機車左後方，甲○○因而人
    、車倒地，致受有骨盆骨折、腹部鈍挫傷、呼吸衰竭、缺氧
    性腦病變等傷害（甲○○嗣後分別在童綜合醫院、中國醫藥
    大學附設醫院及全家醫院接受包括氣切插管雙側胸管引流術
    、腦室內腹膜腔引流管、腦室外引流管放置術等治療後，目
    前仍意識不清，呈植物人狀態，而屬難以回復至正常狀態之
    重傷害；丙○○上開過失傷害人致重傷之犯行，業經本院另
    以96年度交易字第192號刑事判決判處有期徒刑8月，減為有
    期徒刑4月，案經丙○○提起上訴後再撤回上訴，該案即告
    確定）。詎丙○○明知駕車肇事，致甲○○人、車倒地，得
    以預見甲○○必受有傷害，竟未將所駕駛之自小客貨車煞停
    路邊停等，且未採取任何救護措施、報警處理或為其他適當
    之保護處置，而另萌生肇事逃逸之犯意，猶仍繼續駕駛上開
    自小客貨車向前方行進而逃離現場，適有甫結束路檢勤務之
    臺中縣警察局東勢分局員警戊○○、丁○○等人在場親眼目
    擊事發經過，戊○○並旋即自後追及丙○○，丙○○始於駛
    離撞擊地點79.1公尺後，方為停車之舉，而為警查悉上情。
二、案經指定代行告訴人乙○○（即被害人甲○○之胞妹）訴請
    臺中縣警察局東勢分局報請臺灣臺中地方法院檢察署檢察官
    偵查後為不起訴處分，指定代行告訴人聲請再議後，經臺灣
    高等法院臺中分院檢察署檢察長駁回再議之處分，指定代行
    告訴人再向本院聲請交付審判，而由本院裁定交付審判。
    理    由
一、被告之辯解及選任辯護人之辯護意旨：
  (一)訊據被告丙○○固對其有於上開時、地，駕駛上開自小客貨
    車肇事，導致被害人甲○○受有上開重傷害等事實坦承不諱
    ，惟矢口否認有何肇事逃逸之犯行，辯稱：撞到被害人甲○○之當時，伊並不知道撞到何物，當時伊沒有踩煞車，也沒
    有再踩油門，伊當時有看到在場員警，原本就打算要將車停
    下來，伊是依照在場員警指示將車停在路邊云云。
  (二)選任辯護人則為其辯護稱：1.依據在場員警即證人戊○○、
    丁○○之證述，可知員警係以跑步方式追上被告，並以嘴巴
    喊叫被告停車，且被告停車位置距離巡邏車約10公尺左右，
    又被告並無緊急煞車之舉，足證被告當時車速非快，且非因
    車輛爆胎後不得不停車，蓋被告若真有逃逸之意圖，大可猛
    踩油門離去即可。2.臺灣省臺中縣區車輛行車事故鑑定委員
    會分析意見中載有：「若丙○○駕車行經肇事地段因車速快
    且追撞重機車後始知肇事，有可能因驚嚇等情況無法立即煞
    停，故亦不排除被告因驚嚇等情形未能立即煞停」等文字，
    足供作為有利於被告之認定。3.依據證人戊○○、丁○○於
    審理時之證述，可徵卷附現場圖所繪被告車輛位置，並非被
    告在事故發生後確實停放之位置，被告肇事後之車輛停放位
    置應在外側車道距離被害人血跡約10公尺遠處，亦即被告肇
    事後車輛停放位置，距離可能撞擊點之位置僅約40.4公尺，
    並非現場圖所繪79.1公尺之遠。4.依據臺灣省臺中縣區車輛
    行車事故鑑定委員會分析意見中所載：「依時速60公里之車
    輛反應距離約為12.48公尺，亦即丙○○應可於碰撞後往前
    約12.48公尺左右開始煞車」，及指定代行告訴人所提出「
    一般公路汽車煞車距離、行車速度對照表」所示，在碰撞後
    開始煞車到車輛停止之距離，若路面乾燥為29公尺至32.68
    公尺之間，若路面潮濕為30.38公尺至36.48公尺之間，則被
    告肇事後前進之距離至多僅短短10餘公尺，足見被告並無駛
    離現場之行為。5.從而，被告並無肇事逃逸之客觀行為及主
    觀犯意，請諭知被告無罪之判決等語。
二、得心證之理由：
  (一)證據能力之說明：
    按被告以外之人於審判外之陳述雖不符刑事訴訟法第159條
    之1至之4等規定，而經當事人於審判程序同意作為證據，法
    院審酌該言詞陳述或書面陳述作成時之情況，認為適當者，
    得為證據；當事人、代理人或辯護人於法院調查證據時，知
    有刑事訴訟法第159條第1項不得為證據之情形，而未於言詞
    辯論終結前聲明異議者，視為有前項之同意，同法第159條
    之5定有明文。該法之立法意旨在於傳聞證據未經當事人之
    反對詰問予以核實，原則上先予排除。惟若當事人已放棄反
    對詰問權，於審判程序中表明同意該等傳聞證據可作為證據
    ；或於言詞辯論終結前未聲明異議，基於尊重當事人對傳聞
    證據之處分權，及證據資料愈豐富，愈有助於真實發見之理
    念，且強化言詞辯論主義，使訴訟程序得以順暢進行，上開
    傳聞證據亦均具有證據能力。查下述經本院於審理期日踐行
    調查證據程序並爰引作為本案證據之被告以外之人於審判外
    之言詞陳述及書面陳述，經本院審酌全部卷證資料，認為其
    等作成之狀態，並無違背陳述者陳述任意性之情事，亦無任
    何反於真實之情事，且公訴人、被告及選任辯護人於本院審
    理中，均不爭執該等證據之證據能力及真實性，足認並無顯
    不可信之情況，且本院審酌該等陳述作成之時間，較無人情
    施壓或干擾，亦無不當取供之情形，復為本院事實認定之重
    要依據，故認為以之作為本案之證據均屬適當，均堪認有證
    據能力，合先敘明。
  (二)被告確有於上開時、地駕駛動力交通工具肇事，致被害人甲○○受有上開傷害：
    查該部分事實除據被告丙○○坦承在案，核與代行告訴人乙○○於警詢、偵查及本院96年度交易字第192號審理時指述
    情節相符，並經證人即當時在肇事處前方執行路檢勤務而發
    覺本件車禍之臺中縣警察局東勢分局東勢派出所所長戊○○
    、丁○○於偵查中證述綦詳，並有臺中縣警察局交通隊東勢
    小隊員警所測繪之道路交通事故現場圖、道路交通事故調查
    報告表(一)、(二)、童綜合醫院一般診斷書、中國醫藥大學附設
    醫院診斷證明書、全家醫院診斷證明書各一份及案發現場照
    片、車損照片等共27幀在卷可稽，故被害人甲○○因本件車
    禍所受如犯罪事實欄所載之傷勢，確與被告之過失行為間有
    相當之因果關係。又被害人甲○○嗣因本件車禍先後接受上
    開手術治療後，目前仍意識不清，呈植物人狀態，而屬難以
    回復至正常狀態之重傷害，亦經中國醫藥大學附設醫院函覆
    本院96年度交易字第192號在案，而被告該部分過失傷害人
    致重傷之犯行，業經本院另以96年度交易字第192號刑事判
    決確定在案，亦經本院調取本院96年度交易字第192號全部
    案卷核閱屬實，並有臺灣高等法院被告前案紀錄表存卷足憑
    。從而，被告確有於上開時、地駕駛動力交通工具肇事，致
    被害人甲○○受有上開傷害一節，洵堪認定，先予敘明。
  (三)被告肇事後猶仍繼續駕車駛離撞擊點，嗣因在場員警攔停及
    車輛右前輪爆胎等因素，始將所駕駛之自小客貨車停放該路
    段慢車道上，其停放點距離肇事點達79.1公尺之遠，客觀上
    已有肇事逃逸之行為：
    1.首查，被告肇事後，其所駕駛之自小客貨車停放點距離肇
      事點確實達79.1公尺之遠一節，有前述臺中縣警察局交通
      隊東勢小隊員警所測繪之道路交通事故現場圖在卷可憑（
      詳警卷第13頁），亦即依據現場車輛及遺落物之相關位置
      所測繪而得之距離，由南往北依序為：撞擊點至機車座墊
      遺落處為8.3公尺，機車座墊遺落處至機車滑停處為12.2
      公尺（含機車車身長度約1.7公尺），機車滑停處至安全
      帽遺落處為8.4公尺，安全帽遺落處至血跡散落處為1.6公
      尺，血跡散落處至被告自小客貨車停放位置為48.6 公尺
      。雖證人丁○○於本院審理時先係證稱：「機車落地處在
      巡邏車後面大約1至2公尺」等語（詳本院審理卷第45頁背
      面），復又證稱：「血跡在巡邏車後方2公尺處」等語（
      詳本院審理卷第47頁），而證人戊○○於本院審理時證稱
      ：「被告所駕駛之自小客貨車距離巡邏車有10餘公尺才停
      下來... 機車在巡邏車後面，傷者躺在機車後面... 巡邏
      車停放在安全帽前約1公尺處」等語（詳本院審理卷第49
      頁），核渠等上開證述固與卷附之道路交通事故現場圖略
      有出入，然核諸證人丁○○於同次審理時尚且明確證稱：
      「... 伊從頭到尾都抱著傷者，並未跟去巡邏車前方查看
      被告停車前後之相關情形... 車禍發生後到交給交通小隊
      處理時，現場並無任何移動之情形」等語（詳本院審理卷
      第46至47頁），而證人戊○○於同次審理時亦明確證稱：
      「... 伊當時全力追趕被告所駕駛之廂型車，伊將廂型車
      攔停後，馬上作交通管制，伊主要都在處理廂型車駕駛及
      交通管制事宜，傷者係由證人丁○○負責急救，伊並未注
      意傷者狀況... 在將本案交給交通小隊處理時，現場並無
      任何移動... 現場圖上所繪製之廂型車停放處，即為當日
      攔停被告時之停放處」等語（詳本院審理卷第49至51頁）
      ，則本院審酌證人丁○○、戊○○於本院審理時關於被害
      人血跡、機車、巡邏車及被告駕駛之自小客貨車遺留、停
      放位置所為之證述，其作成之時間業已距離案發時間達1
      年7月有餘，衡諸常情，證人等對於案發當日一瞬之間現
      場各該遺落物及停放物之相關位置等細節，已難苛令仍應
      清楚詳實記憶無誤，且各該證人於案發當時，乃分別負責
      處理傷者救護、攔查嫌疑人與指揮交通等緊急事宜，當下
      實難再予分心留意、觀察、刻意記憶現場各該遺落物及停
      放物之相關位置等細節，再者，渠等所為關於距離數值之
      推估，本即受個人對距離觀念與認知之主觀影響甚鉅，未
      必精確；反觀臺中縣警察局交通隊東勢小隊員警到場後，
      現場既仍保持原狀，並無任何移動，且交通小隊員警係以
      精確儀器實際測量各該遺落物、停放物之位置後，再依實
      際數據繪製現場圖，則該份經施以科學儀器測繪後所得之
      現場圖，其中關於被告所駕駛之自小客貨車停放點距離肇
      事點之距離資料，顯然較證人二人於本院審理時所為之上
      開證述可採。是則，選任辯護人所主張被告肇事後車輛停
      放位置，距離可能撞擊點之位置僅約40.4公尺，並非現場
      圖所繪79.1公尺之遠，並據此主張被告並無肇事逃逸之行
      為一節，並不足採。
    2.次查，本件案發當時之天候為晴，路面鋪裝為柏油道路，
      路面狀態為乾燥，有前述道路交通事故調查報告表(一)在卷
      可按（詳警卷第14頁），而被告當時駕駛速度為時速50、
      60公里一節，則為被告自警偵訊以降乃至本院審理時始終
      供承在案，且依據證人丁○○、戊○○於本院審理時之證
      述（詳本院審理卷第48頁背面、第51頁背面），可知本案
      撞擊發生時，該路段當時除被告所駕駛之自小客貨車、被
      害人所騎乘之機車以及證人等所停放之巡邏車之外，要無
      任何往來車輛行經該處，此參酌被告前於另案準備程序時
      所供稱：「伊當時有注意後方有無來車，已準備要變換車
      道」等語（詳本院96年度交易字第192號卷第47頁），亦
      可徵本案車禍發生之瞬間，被告已然確知後方並無來車且
      已準備變換車道等情無誤。而依據司法行政部62年5月9日
      (62)函刑決字第464號函轉交通部道路交通安全督導會訂
      交導登 (62)字第232號函告之「一般公路汽車煞車距離、
      行車速度對照表」所示（詳本院交付審判卷第07頁），在
      以時速60公里行駛於瀝青乾燥路面之情形下，依路面鋪裝
      為新築或已鋪設多年之不同，開始煞車到車輛停止之煞車
      距離介於16.6公尺至20.2公尺不等；再參考前述臺灣省臺
      中縣區車輛行車事故鑑定委員會分析意見中所載：「若被
      告駕車行經肇事地段因車速快且追撞重機車後始知肇事，
      有可能因驚嚇等情況無法立即煞停，故亦不排除被告因驚
      嚇等情形未能立即煞停。然若被告駕車車速僅如自稱60公
      里左右，依時速60公里之車輛反應距離約為12.48公尺左
      右，則被告駕車即使碰撞後始知肇事，應可於碰撞後往前
      約12.48公尺左右開始煞車」等語，可徵被告在其所稱以
      時速60公里駕駛過程中發生本件撞擊後，因其後方全無任
      何來車，理應無即刻煞停將遭後車追撞等安全顧慮之虞，
      故其若確有將所駕駛之自小客貨車煞停路邊停等之舉措，
      其最終煞停該自小客貨車之位置距撞擊發生位置，其合理
      推估之距離應介於29.08公尺至32.68公尺之間（即反應距
      離加上煞停所需距離），矧被告在此之外復且向前行駛近
      50公尺（亦即46.42公尺至50.02公尺之間），其客觀上即
      難謂毫無逃逸之行為。選任辯護人僅爰引上開臺灣省臺中
      縣區車輛行車事故鑑定委員會分析意見之部分文字及自行
      推算所得被告肇事後前進距離，即進而主張被告並無肇事
      逃逸之客觀行為，尚有誤解，並不足採。
    3.再查，證人戊○○、丁○○於偵查及本院審理中，均證稱
      ：本案撞擊發生時，渠等甫結束路檢勤務，執勤工具（諸
      如三角錐等物）均已收妥等情明確，而證人戊○○於偵查
      及本院審理時，亦始終明確證稱：伊於發現被告肇事後，
      追趕被告駕駛之自小客貨車，被告車輛行駛於汽車外車道
      ，車速並未減低，且當時伊高聲喊叫被告停車，並追趕10
      餘公尺被告方將車輛停止，該車當時右前輪已爆胎，伊認
      為係因該車輛右前輪爆胎，被告始停止行進等語（詳偵卷
      第38至39頁；本院審理卷第49至51頁），復參以前述道路
      交通事故現場圖所示被告所駕駛之自小客貨車係向右前方
      傾斜停放在慢車道中側，而非停靠路邊，再佐以被告於本
      院準備程序時亦供稱：撞擊發生後，伊沒有踩煞車，也沒
      有再踩油門等語，足見被告於撞擊發生後，確無減速行駛
      或採取煞停措施之舉，而仍以相同行車速度繼續往前行駛
      ，迨現場適有甫結束路檢勤務之證人戊○○、丁○○在場
      親眼目擊事發經過，並由證人戊○○旋即自後追及被告，
      並大聲喊叫被告停車，且被告所駕駛之該自小客貨車右前
      輪亦已爆胎，斷已無法繼續高速行駛而去，被告始任意將
      該自小客貨車傾斜停放在該路段慢車道上。從而，縱令被
      告於撞擊後，最終有將該自小客貨車在距離撞擊點79.1公
      尺處予以停放，但核諸上列各該客觀情狀，被告於車禍發
      生伊始，既全無減速、煞停之舉，在合理推估之反應及煞
      車範圍之外，猶仍往前行駛近50公尺，且係因在場員警高
      聲追喊及汽車右前輪已然爆胎之情狀下，始為停車之舉，
      其逃逸行為已著手實施至少50公尺一節，當屬明確。
    4.小結：被告肇事後猶仍繼續駕車駛離撞擊點，嗣因在場員
      警攔停及車輛右前輪爆胎等因素，而將所駕駛之自小客貨
      車停放該路段慢車道上，其停放點距離肇事點達79.1公尺
      之遠，客觀上已有肇事逃逸之行為一節，至堪認定，被告
      前開辯詞及選任辯護人前開主張，均不足採信。
  (四)被告肇事後，明知被害人甲○○已人、車倒地，亦得以預見
    被害人必受有傷害，竟仍繼續駛離現場，其主觀上確有肇事
    逃逸之故意：
    1.按刑法第185條之4之肇事逃逸罪，係仿德國刑法第142條
      「擅自逃離肇事現場罪」而設，規範目的除在促使交通肇
      事參與人，能盡其說明及確認之義務之外，並兼顧保護交
      通事故被害人生命、身體之個人法益，要求肇事駕駛人應
      即時實施救護，以避免被害人生命、身體危殆情形之擴大
      。從而本罪之成立，客觀構成要件只以行為人有駕駛動力
      交通工具肇事，致人死傷而逃逸事實為以足；主觀構成要
      件亦即肇事逃逸遺棄故意，則以行為人須知其為該交通事
      故之肇事參與人，且無正當理由仍擅自將肇事車輛駛離現
      場，而有逃逸遺棄之認知與意欲。就肇事參與人將肇事車
      輛駛離現場之客觀事實，如何及是否評價具「逃逸遺棄」
      之故意，關於此等潛藏在內之主觀心態，非經行為人自我
      表述，外人固不易確悉，然透過其表現在外之客觀舉止等
      情事之徵顯，仍非不得加以窺知。
    2.經查，被告於案發當時行經臺中縣東勢大橋東端，自豐原
      往東勢方向行駛於汽車外側車道，正欲變換至汽車內側車
      道時，其自小客貨車前方因撞擊某物，造成該車前擋風玻
      璃碎裂一節，業據被告供述在卷，且有臺中縣警察局交通
      隊東勢小隊處理道路交通事故談話紀錄表及案發現場照片
      在卷足徵，而被告於95年11月20日之第一次警詢時供稱：
      「... 我駕駛之自小客貨車的右前方車頭就撞倒一部機車
      ，撞擊後因怕後方來車追撞，所以並無煞車就讓車子緩緩
      停止，停止後我就下車... 」等語，次於96年1月8日偵訊
      時亦供稱：「事故發生前有看見告訴人（按應指被害人甲○○）機車騎乘在我的右前方」等語，再於本院96年度交
      易字第192號準備程序時，明確供稱：「... 事發當時我
      與被害人同向... 機車在我的右前方... 我沒有意識機車
      會切（換車道）過來... 我原來行駛在中間車道，我看後
      方有無來車，準備要變換到左邊的快車道，還沒有變換車
      道就撞到了」等語（詳本院96年度交易字第192號卷第47
      頁）；次參以本案撞擊發生時，該路段當時除被告所駕駛
      之自小客貨車、被害人所騎乘之機車以及證人等所停放之
      巡邏車之外，要無任何往來車輛行經該處，業如前述；復
      佐以被告當時所駕駛者為自小客貨兩用之廂行車，該種車
      輛駕駛座位較一般自小客車為高，且車頭距離駕駛座距離
      較短，駕駛人駕駛時視野及視線所及範圍較廣，亦較容易
      掌握車前狀況，且當時被害人遭撞擊後先係撞及被告所駕
      駛之自小客貨車之右前方擋風玻璃後，被害人始向前彈飛
      ，而被告車輛之右前方向燈即因而垂落，右前方擋風玻璃
      亦因而破裂，均據被告供承在案，且有案發現場及車損照
      片多幀照片在卷可憑（詳警卷第21至29頁）；基上所陳，
      ，顯見事發當時之撞擊力量非常強大，被告主觀上不可能
      毫無「可能擦撞到原先在其右前方騎乘機車之被害人，且
      被害人因撞擊而受有傷害」之主觀懷疑甚至認識之存在。
    3.次查，本件事故發生當時，被告車輛之右前方擋風玻璃既
      已呈網狀裂開且其右前車輪業已爆胎，一般駕駛人遇此情
      形，因已無法清楚目視車前狀況，且行車速度因而下降，
      車行方向亦會隨之偏移，均會立即輕踩煞車減速，以便就
      近停駛路旁察看車輛受損情形，並保己身駕車之安全，然
      被告於發生本件撞擊事故後，伊始並未減速停車，業如前
      述，顯已有違常情。縱採被告所辯：「當時因怕後方有來
      車追撞，所以並無煞車就讓車子緩緩停止，停止後我就下
      車... 」，客觀上被告至少亦應有開啟方向燈，且減速向
      路邊停靠之舉動，然被告非但無上開舉動，甚且至少維持
      原速繼續向前方駛去，則被告於事故發生後所表現之上開
      客觀舉止，顯然難認有何試圖停車為實施救護之行為，且
      綜觀全案現存事證，亦難認被告有何正當理由必須將該肇
      事車輛駛離現場一段距離之必要。況且，行駛中車輛爆胎
      會發出聲響，方向盤將會偏行（本件係右前輪爆胎，故會
      向右偏行），車身也會呈現左右高度不同之情形，駕駛人
      不可能無法察覺，然而被告於警詢及96年1月8日偵訊時，
      並未曾主動陳述當時車輛有爆胎之情，嗣於96年2月12日
      始由目擊員警出庭作證指出當時肇事車輛尚有爆胎之情事
      ，倘若被告當時確無肇事逃逸之故意，上開爆胎情事導致
      被告無法當場反應及依照正常方式停妥車輛，當屬有利於
      被告認定之事實，然被告卻未加以援引以辨明其肇事逃逸
      之嫌疑，究係疏未陳述或有意隱匿，並非無疑。此外，本
      院再參考前述臺灣省臺中縣區車輛行車事故鑑定委員會分
      析意見，亦明確指出：「... 若被告駕車車速僅如自稱60
      公里左右，依時速60公里之車輛反應距離約為12.48公尺
      左右，則被告駕車即使碰撞後始知肇事，應可於碰撞後往
      前約12.48公尺左右開始煞車，不至仍往前數十公尺始被
      叫停，被告車速若為60公里，則有肇事後欲駕車逃離或駛
      離現場之情況。」等意見，有該委員會96年6月6日中縣鑑
      字第0965501612號函及所附臺中縣區960206案分析意見各
      一份附卷可佐；另臺灣省車輛行車事故覆議鑑定委員會第
      2186次會議研議結論，亦維持原鑑定分析意見等情，亦有
      臺灣省車輛行車事故覆議鑑定委員會96年8月20日府覆議
      字第0966202558號函存卷可查，該鑑定意見要與本院上開
      各項論斷不謀而合，亦堪可作為本院論斷之旁佐。
    4.小結：被告肇事後，主觀上已然明知或得以預見被害人必
      受有傷害，竟仍繼續駛離現場，其主觀上確有肇事逃逸之
      故意，至堪認定。被告前開辯詞及選任辯護人前開主張，
      均不足採信。
三、論罪科刑部分：
  (一)核被告丙○○所為，係犯刑法第185條之4之肇事逃逸罪（另
    按刑法第284條第1項之過失傷害罪，係針對行為人應注意、
    能注意而不注意之過失行為予以非難；而同法第185條之4之
    肇事致人死傷逃逸罪，則以處罰肇事後逃逸之駕駛人為目的
    ，俾促使駕駛人於肇事後能對被害人即時救護，以減少死傷
    ，是該罪之成立祇以行為人有駕駛動力交通工具肇事，致人
    死傷而逃逸之事實為已足，至行為人之肇事有否過失，則非
    所問，二者之立法目的及犯罪構成要件截然不同，且駕駛人
    之肇事逃逸，係在其過失行為發生後，為規避責任，乃另行
    起意之另一行為，故行為人之過失犯行與其肇事致人死傷而
    逃逸之行為，應屬併罰關係〈最高法院93年度台上字第5599
    號判決要旨供參〉，故被告於本院96年度交易字第192號所
    犯過失致重傷害罪，與本案肇事逃逸罪，應予分論併罰，本
    案並未受前案既判力所及，附此敘明）。
  (二)爰審酌被告對本件事故之發生須負完全責任，過失程度非輕
    （詳本院96年度交易字第192號判決），且因本件肇事導致
    被害人所受傷害甚鉅，惟肇事後竟棄被害人於不顧，幸有員
    警當場目擊並旋即對被害人為必要之救護，然被告於本院審
    理中猶仍否認犯行，犯後態度不佳，又迄本院審結時，除賠
    償被害人甲○○80,000元外，尚由保險公司賠償被害人甲○○強制責任保險金1,500,000元，然因被告就全案願意賠償
    之金額與給付方式與代行告訴人方面之要求差距過大，而始
    終無法達成和解，又其因本件事故所犯之過失傷害人致重傷
    之犯行，業經本院另案判處有期徒刑8月，減為有期徒刑4月
    ，暨其素行、智識程度及生活狀況等一切情狀，認為被告犯
    行及犯後態度固不足取，應予嚴厲譴責，然告訴代理人於本
    院審理時當庭表示希望量處被告之刑度在減刑後，仍在有期
    徒刑7月以上等語，以及公訴人具體求處宣告有期徒刑1年4
    月以上等情，均仍略嫌過重，爰量處如主文所示之刑。
  (三)被告本件犯罪時間，係在96年4月24日以前，合於中華民國
    九十六年罪犯減刑條例第2條第3款規定之減刑條件，應依該
    條例規定減其宣告刑二分之一，並依前開減刑條例第9條、
    刑法第41條第1項前段之規定，諭知易科罰金之折算標準。
四、據上論斷，應依刑事訴訟法第299條第1項前段，刑法第185
    條之4、第41條第1項前段，中華民國九十六年罪犯減刑條例
    第2條第1項第3款、第7條、第9條，判決如主文。
中    華    民    國    97    年    6     月    13    日
                  刑事第十二庭  審判長法  官  莊深淵
                                      法  官  羅智文
                                      法  官  廖慧如
以上正本證明與原本無異
如不服本判決，應於判決送達後十日內向本院提出上訴狀，上訴
於臺灣高等法院臺中分院（須附繕本）。
上訴書狀如未敘述理由，應於上訴期間屆滿後二十日內補提理由
書於本院。
                                      書記官  王美珍
中    華    民    國    97    年    6     月    13    日
附錄本案論罪科刑法條全文：
中華民國刑法第185條之4
駕駛動力交通工具肇事，致人死傷而逃逸者，處6月以上5年以下
有期徒刑。


司法院資訊處製作；財團法人民間司法改革基金會備份。
